【裁判字號】    91,交訴,271
【裁判日期】    920402
【裁判案由】    公共危險
【裁判全文】
臺灣高雄地方法院刑事判決                        九十一年度交訴字第二七一號
    公  訴  人  臺灣高雄地方法院檢察署檢察官
    被      告  甲○○
右列被告因公共危險案件，經檢察官提起公訴（九十一年度偵字第一九五○六號），
本院判決如左：
    主  文
甲○○駕駛動力交通工具肇事，致人傷害而逃逸，處有期徒刑陸月，如易科罰金，以
佰元折算壹日；又服用酒類，不能安全駕駛動力交通工具而駕駛，處拘役肆拾日，
如易科罰金，以佰元折算壹日。
    事  實
一、甲○○明知飲酒後其吐氣所含酒精成份超過每公升０．二五毫克以上者，不得駕
    車，且酒後駕車其注意力意志力均亦遜於常人，易生交通危險至生不能安全駕駛
    交通工具，其竟於民國九十一年九月一日十一時許，在屏東縣東港鎮五房村其友
    人住處，與六、七位友人共同飲用多瓶啤酒後，已達精神恍惚程度，且其控制力
    及注意力均已降低致達無法安全駕駛車輛之程度，猶駕駛車牌號碼ＧＪ─九一三
    一號自用小貨車，於同日下午十四時三十分許，沿高雄縣林園鄉○○○路西往東
    方向行駛，欲返回其高雄市三民區○○○街九十號之住處，途經該路與堤防路路
    口時，本應注意駕駛人駕駛汽機車，應注意車前狀況，隨時採取必要之安全措施
    ，以避免發生碰撞之危險，而依當時之天侯、視距及路況等情狀，並無不能注意
    之情形，竟因酒後注意力及控制力不佳而貿然左轉，撞及沿高雄縣林園鄉○○○
    路同向前方行駛（工業二路過石化二路路口即與堤防路交接），正在路邊停車由
    乙○○所騎乘並附載丁○○之車牌ＥＸＥ─八０六號輕型機車後，再追撞同時停
    於路邊由丙○○所騎乘車牌ＹＸＴ─四五五號輕型機車，致乙○○所騎乘並附載
    丁○○之輕型機車人車倒地，乙○○因而受有胸部挫傷、右踝挫裂傷、右下肢挫
    傷，而丁○○受有左手掌裂傷、左足挫擦傷等傷害（傷害部分已撤回告訴，另行
    為不起訴處分）。詎甲○○明知業已駕車肇事，竟未下車查看，對乙○○、丁○○採取必要之救護措施，反而另基於駕車逃逸之犯意，繼續駕車沿堤防路往北方
    向逃逸。嗣經丙○○攔下路過該處之車輛追趕至高雄縣林園鄉○○路與會結路口
    時，始成功攔截到該自用小貨車並報警處理。後經警據報前往處理，並於同日十
    五時十八分許，對甲○○實施酒精測試結果，發現其酒精濃度測定值為每公升０
    ．五四毫克。
二、案經高雄縣警察局林園分局移送臺灣高雄地方法院檢察署檢察官偵查起訴。
    理  由
一、訊據被告甲○○對於右揭酒醉駕車之事實坦承不諱，惟矢口否認有何肇事逃逸之
    犯行，辯稱：伊不覺得伊有撞到人，是後來有人追到伊說撞到人，伊就返回到現
    場等語，經查：
（一）上開被告坦承酒醉駕車之事實，另有酒精測定值表一紙附於警卷可稽（警卷第
      十七頁），雖被告經警查獲後，所測得之酒精濃度為每公升０．五四毫克，尚
      未超過每公升０．五五毫克之標準值，惟僅差距該標準值○‧○一毫克而已，
      已甚為接近，參以被告經警酒測之時間為同日十五時十八分許，距其飲畢後駕
      車離開其友人住處之時間十三時許（被告自承，刑事卷第一六頁）已逾一小時
      以上，則顯然當時被告剛開始駕車行駛時，應是有超過上開標準值無誤。而刑
      法第一百八十五條之三規定所謂「不能安全駕駛」，係抽象危險犯，並不以發
      生具體危險為必要，對於呼氣酒精濃度已達每公升零點五五毫克（○．五五Ｍ
      Ｇ＼Ｌ）以上，肇事率為一般正常人之十倍，認為已達不能安全駕車之標準，
      此業經法務部八十八年五月十八日以法八八檢字第○○一六六九號函告週知，
      應為絕對不能安全駕駛動力交通工具。且依醫學文獻所知，酒精對人體造成之
      影響，於呼氣時酒精濃度達每公升零點二五毫克（約合體內血液中酒精濃度五
      ○ＭＧ＼ＤＬ或零點零五％）即會輕度中毒，造成輕度協調功能降低；呼氣酒
      精濃度達每公升零點五毫克時（約合體內血液中酒精濃度一○○ＭＧ＼ＤＬ或
      零點一％）屬中度中毒症狀，出現反應較慢、感覺減低、影響駕駛之狀況；而
      使用酒精後對於身體之影響，與駕駛能力有關者包括︰（一）對移動景物之追
      蹤能力（二）眼睛經強光照射後之恢復視力之能力及（三）監視四周之注意能
      力。然許多飲酒者於飲酒後，因無可自覺之生理反應，以致腦部缺損而仍不自
      知，故照常開車，此即眾多酒後駕車肇事之主因之一。而被告於飲酒後駕車，
      因酒醉意識不清，致其所駕駛之自小貨車違規撞及被害人乙○○所騎乘機車，
      旋又撞及被害人丙○○之機車，更益徵被告於飲用酒類後，其控制與反應能力
      均受影響，已達不能安全駕駛之情狀。足認被告之自白與事實相符，其確有酒
      醉駕車之行為無疑。
（二）至被告雖否認有肇事逃逸之情事，並以前詞置辯，惟查：
  １、被害人乙○○、丁○○二人確因被告駕車肇事而受有如犯罪事實所載傷害之事
      實，已據乙○○、丁○○分別於警詢及偵查中陳述綦詳，並有道路交通事故調
      查報告表、交通事故紀錄表各一紙、乙○○、丁○○聖之若瑟醫院診斷證明書
      二紙、現場照片八幀附卷可稽，應堪認屬真實。
  ２、雖被告辯稱伊並不知情云云，惟當時被告肇事後之情狀，已據證人丙○○迭於
      警詢及本院審理時分別證述：「（車禍當時你有無在場？）有，被告撞到人後
      ，有稍微靠路邊停一下，我叫他停下來，他又繼續往前開，‧‧‧（偵查卷第
      一五頁）」、「（本件經過情形？）被告先撞到乙○○的車子，又再撞到我的
      車，撞到後，我看到被告有透過卡車後面的小窗戶回頭看，我有喊撞到人叫他
      停下來，他就開走，當時我距離被告約五公尺，‧‧‧」等語明確在卷（刑事
      卷第十七頁），互核證人上開所述，均大致相符，參以證人與被告並不認識（
      見警卷證人所述，第五頁背面），且嗣後被告並已賠償被害人乙○○、丁○○
      及證人丙○○共新台幣十萬元，可知證人所受之損害已獲得填補，有和解書一
  紙（偵查卷第十二頁）在卷可稽，則被告當時肇事後所為，對證人實已無任何
      利害關係可言，其當無為誣指被告而故為上開證述之理，是證人上開之證言，
      應係可採。
  ３、且觀之車禍發生當時現場所拍攝之照片所示，被害人乙○○及證人丙○○所騎
      乘之機車遭撞擊後，係分別倒臥於地，而機車之車身零件更係飛散四處（警卷
      第十五頁、第十六頁），足見當時遭被告自小貨車衝撞力道應非輕微，何以被
      告未能查覺？再被告肇事後所駕駛之自小貨車前擋風玻璃右側已呈大片蜘蛛網
      狀之裂縫（警卷第十三頁），顯然被告撞擊被害人停放路邊二台機車之當時，
      必有物品擊中該玻璃才是，且力道應屬不小，而該位置又在被告可以輕易發覺
      之前擋風玻璃上，參以車禍發生當時係當日十四時三十分許，正值中午時分，
      又非天色昏暗不明之情狀，被告實難謂為不知已與他人車輛發生擦撞才是。
      是被告所辯，應屬卸責之詞，無足可採，本件事證明確，被告肇事逃逸犯行洵
      堪認定，自應依法論科。
二、核被告所為，係犯刑法第一百八十五條之三服用酒類，不能安全駕駛動力交通工
    具而駕駛罪及同法第一百八十五條之四駕駛動力交通工具肇事，致人傷害而逃逸
    罪。被告所犯上開二罪間，犯意各別，罪名不同，應分論併罰之。爰審酌被告酒
    後不能安全駕駛而駕駛，致人受傷，駕駛態度輕率，過失程度非微，其於肇事後
    不思救助被害人，反逃逸離去，陷被害人於求援無著，求償無門之危險，益徵其
    吝於負責，心存僥倖，應予非難，惟衡以其所造成之實害係被害人乙○○受有胸
    部挫傷、右踝挫裂傷、右下肢挫傷，丁○○受有左手掌裂傷、左足挫擦傷之傷害
    ，及證人丙○○、乙○○之機車部分零件損壞，均尚屬非鉅，且被告事後亦分別
    與被害人及證人達成和解，並已賠付十萬元，有和解書一份在卷可稽，被告顯已
    盡力彌補其所造成之損害等一切情狀，分別量處如主文所示之刑，並均諭知易科
    罰金之折算標準，以資懲儆。
據上論結，應依刑事訴訟法第二百九十九條第一項前段，刑法第一百八十五條之三、
第一百八十五條之四、第四十一條第一項，罰金罰鍰提高標準條例第二條，判決如主
文。
本案經檢察官陳建和到庭執行職務。
中      華      民      國      九十二      年    四    月    二    日
                                  臺灣高雄地方法院刑事第三庭
                                      法  官  楊  宗  翰
右正本證明與原本無異。
如不服本判決，應於判決送達後十日內，向本院提出上訴狀。
                                      書記官  陳  怡  真
中      華      民      國      九十二      年    四    月    二    日
附錄本判決論罪科刑適用法條:
刑法第一百八十五條之三
服用毒品、麻醉藥品、酒類或其他相類之物，不能安全駕駛動力交通工具而駕駛者，
處一年以下有期徒刑、拘役或三萬元以下罰金。
中華民國刑法第一百八十五條之四
駕駛動力交通工具肇事，致人死傷而逃逸者，處六月以上五年以下有期徒刑。


司法院資訊處製作；財團法人民間司法改革基金會備份。
